臺灣桃園地方法院民事判決　　　　　　　96年度重訴字第73號
原　　　告　乙○○
被　　　告　甲○○
　　　　　　丙○○
上列當事人間請求損害賠償事件，於民國96年5 月16日辯論終結
，本院判決如下：
    主  文
原告之訴駁回。
訴訟費用由原告負擔。
    事實及理由
一、按訴狀送達後，原告不得將原訴變更或追加，但擴張或減縮
    應受判決事項之聲明者，不在此限，民事訴訟法第255 條第
    1 項第3 款規定甚明。本件原告原起訴聲明為：被告應給付
    原告新台幣（下同）160,000 元，及自民國70年1 月1 日起
    至清償日止，按年利率百分之5 計算之利息，被告應將座落
    桃園市○○○段743-1 、752-1 、753 、756 地號土地（下
    稱系爭土地）四筆所有權移轉予原告。嗣其於本院96年4 月
    19日言詞辯論期日擴張其請求金額為399,132 元，核屬擴張
    應受判決事項之聲明，依上揭法律規定，應予准許，合先敘
    明。
二、原告起訴主張：緣被告甲○○積欠其160,000 元，其乃對被
    告甲○○提起給付上開欠款之民事訴訟，經鈞院72年訴字第
    174 號判決確定被告甲○○應如數給付後，其持上開確定判
    決為執行名義，聲請對被告甲○○強制執行，經鈞院以72年
    度執字第1048號案件查封被告甲○○所有之系爭土地應有部
    分，而上開執行事件，被告甲○○則委託被告丙○○處理，
    經多次減價拍賣後，終於73年3 月5 日即第9 次拍賣時，由
    原告養女即訴外人呂春玉拍定在案，系爭土地部分共有人即
    訴外人陳進炮、陳阿松及魏陳素雲經執行法院徵詢後，乃表
    明優先承買意願，嗣呂春玉於77年10月5 日具狀表明願意放
    棄上開拍定權利後，執行法院遂依此於同年11月4 日裁定駁
    回前開共有人之優先承買聲明及原告以前次拍定價格承受之
    聲明，被告甲○○竟能先預知上開執行處作業，於上開裁定
    後翌日立即具狀表示備妥現款清償並聲請撤銷查封停止執行
    ，鈞院執行處亦依被告甲○○之聲請，逕將系爭土地查封登
    記塗銷併發還被告甲○○，致原告無法承買系爭土地。嗣被
    告於79年8 月間，在鈞院執行處通知原告領取執行債權案款
    243,677 元、呂春玉領取保證金25,500元時，竟偽造呂春玉
    委任原告領取上開保證金之委任狀及原告之印章、身份證影
    本向鈞院執行處請領該應發放與原告之執行款項及應發放與
    呂春玉之保證金，原告分文未領取，且遲於84年間始知上情
    。又原告自71年支出登報費、土地鑑定費等計為30,610元，
    被告應一併賠償。為此，爰依侵權行為損害賠償之法律關係
    ，提起本件訴訟。並聲明被告應給付原告399,132 元正及自
    70年1 月1 日起至清償日止，按年利率百分之5 計算之利息
    ，被告應將坐落桃園市○○○段743-1 、752-1 、753 、75
    6 地號土地四筆所有權移轉予原告。
三、被告則均以：原告本件侵權行為之請求業已罹於消滅時效，
    況被告等並無偽造原告之簽名，亦未騙取原告金錢，原告之
    女前曾陳明該執行案款已經其領取在案等語資為抗辯。並聲
    明以：原告之訴駁回。
四、本院判斷：本件原告主張其曾就被告甲○○積欠伊之借款，
    對被告甲○○聲請強制執行其所有之系爭土地，詎料系爭土
    地經呂春玉拍定在案，嗣後呂春玉因故放棄拍定之權利，本
    院即裁定撤銷前述拍賣程序，詎被告甲○○竟於上開裁定後
    翌日立即具狀表示備妥現款清償並聲請撤銷查封停止執行，
    本院執行處亦逕將系爭土地查封登記塗銷併發還被告甲○○
    ，致原告無法承買系爭土地。且被告於79年8 月間，並偽造
    呂春玉委任原告領取上開保證金之委任狀及原告之印章、身
    份證影本向本院執行處請領該應發放與原告之執行款項及應
    發放與呂春玉之保證金，致原告受損害，爰依據侵權行為損
    害賠償請求權請求被告給付399,132 元及遲延利息，並請求
    被告移轉登記系爭土地等語，然此為被告堅決否認，並以事
    實及理由欄二陳述置辯。經查：
(1)、按因侵權行為所生之損害賠償請求權，自請求權人知有損害
    及賠償義務人時起，2 年間不行使而消滅。自有侵權行為時
    起，逾10年者亦同，民法第197 條第1 項定有明文。且此所
    謂知有損害及賠償義務人之「知」，係指明知而言。如當事
    人間就知之時間有所爭執，應由賠償義務人就請求權人知悉
    在前之事實，負舉證責任；另所謂知有損害，非僅指單純知
    有損害而言，其因而受損害之他人行為為侵權行為，亦須一
    併知之，若僅知受損害及行為人，而不知其行為之為侵權行
    為，則無從本於侵權行為請求賠償，時效即無從進行，最高
    法院72年台上字第1428號、46年台上字第34號判例意旨可資
    參照。
(2)、本件原告聲請對被告甲○○聲請之強制執行程序係持本院72
    年訴字第174 號判決為執行名義，聲請對被告甲○○之財產
    為強制執行，並經本院以72年度執字第1048號案件查封被告
    甲○○所有之系爭土地應有部分，而上開執行事件，經多次
    減價拍賣後，終於73年3 月5 日即第9 次拍賣時，由原告養
    女即訴外人呂春玉拍定在案，系爭土地部分共有人陳進炮、
    陳阿松及魏陳素雲經執行法院徵詢後，乃表明優先承買意願
    ，呂春玉於77年10月5 日具狀表明願意放棄上開拍定權利後
    ，本院遂依此於同年11月4 日裁定駁回前開共有人之優先承
    買聲明及原告請求以前次拍定價格承受之聲明，本件原告自
    承：被告甲○○具狀表示已備妥現款清償，聲請撤銷查封停
    止執行，與偽造呂春玉委任伊領取上開保證金之委任狀及伊
    之印章、身份證影本向本院執行處請領該應發放與原伊之執
    行款項及應發放與呂春玉之保證金，致伊受損害等行為，伊
    至84年間即已得知上情云云，故本院認原告至遲於84年間即
    應已知悉伊主張被告所為之侵權行為。依據前述說明，侵權
    行為損害賠償請求權之時效起算點，當以受害人可得而知之
    時點為辨識基礎，本件原告主張被告侵權者為一客觀存在之
    事實，於上訴人認知其存在時，即得行使其請求權，計算至
    96 年3月7 日原告提起本件訴訟為止，原告對被告之侵權行
    為損害賠償請求權即已消滅時效完成，本件原告起訴顯逾前
    揭民法第197 條第1 項規定2 年之消滅時效期間，已堪認定
    無誤。
(3)、末按時效完成後，債務人得拒絕給付，民法第144 條第1 項
    規定甚明。本件原告之侵權行為損害賠償請求權已經消滅時
    效完成，既已認定如前，則被告為此抗辯而拒絕給付，揆諸
    上揭法律規定，自屬有據。是本件被告拒絕給付之抗辯既屬
    可採，則兩造其餘就原告主張之損害內容是否可採之爭點部
    分，自無再予審酌之必要。
據上論結，本件原告之訴為無理由，依民事訴訟法第78條，判決
如主文。
中　　華　　民　　國　　96　　年　　5 　　月　　31　　日
                  民事第三庭    法　官　陳清怡
以上正本係照原本作成
如對本判決上訴，須於判決送達後20日內向本院提出上訴狀
中　　華　　民　　國　　96　　年　　5 　　月　　31　　日
                                書記官　王羽潔
